臺灣高等法院刑事裁定　　　　　　　　100年度聲再字第499號
再審聲請人
即受判決人　石鵬凱
上列聲請人因侵占案件，對於本院99年度上易字第2564號，中華
民國99年12月31日第二審確定判決（起訴案號：臺灣桃園地方法
院檢察署99年度偵字第3315號），聲請再審，本院裁定如下：
    主  文
再審之聲請駁回。
    理  由
一、再審聲請意旨略以：再審聲請人及王曉軒所錄製之錄音檔案
    （其中王曉軒提供之錄音，業經勘驗比對），應皆有證據能
    力，且依錄音檔案內容可知告訴人吳曉倩簽立取消禁止背書
    轉讓行為之精神，乃要將保險金歸還聲請人；又由上開錄音
    檔案內容中吳曉倩母親之談話可知，聲請人並無侵占之行為
    ，聲請人因發現吳曉倩之父親及母親均可為被告作證，爰依
    刑事訴訟法第420條第1項第6款之規定聲請再審云云。
二、按刑事訴訟法第420條第1項第6款所謂發見確實之新證據，
    依最高法院93年度臺抗字第98號裁定意旨，係指該證據於事
    實審法院判決前已經存在，為法院、當事人所不知，不及調
    查斟酌，至其後始行發見，且就證據本身形式上觀察，固不
    以絕對不須經過調查程序為條件，但必須顯然可認為足以動
    搖原有罪確定判決，而為受判決人無罪、免訴、免刑或輕於
    原判決所認罪名之判決者為限。故受理聲請再審之最後事實
    審法院，應就聲請再審理由之所謂「新證據」，是否具備事
    實審判決前已經存在，為法院、當事人所不知，事後方行發
    見之「嶄新性」，及顯然可認足以動搖原有罪確定判決，應
    為無罪、免訴、免刑或輕於原判決罪名之「顯然性」二要件
    ，加以審查，為判斷應否准予開始再審之準據。倘受判決人
    因對有利之主張為原確定判決所不採，事後任意由人出一證
    明書，證明受判決人前次所為有利之主張，係屬實在，憑以
    聲請再審，此項證據既非判決後所發見，又非不須調查之確
    定新證據，顯然不足以使原確定判決發生動搖，即難據以開
    始再審（最高法院49年臺抗字第72號判例意旨參照）。且按
    上開所謂發見確實之新證據，若係以人證為證據方法，因人
    證，係以證人之證言為證據資料，故以證人為證據方法，以
    其陳述為證明之作用者，除非其於另一訴訟中已為證言之陳
    述，否則，不能以其事後所製作記載見聞事實之文書，謂其
    係根據該人證成立於事實審法院判決之前，而認該「文書」
    為新證據（最高法院75年臺上字第7151號判例意旨參照）。
    換言之，若係以聲請傳訊某證人為由，主張為發現之新證據
    ，據以聲請再審者，因聲請傳訊證人，僅為調查證據之方法
    ，並非事實審法院判決前已經存在之確實新證據，況證人所
    為之證言是否可採，尚須經過調查程序決定取捨，亦非確實
    足以動搖原確定判決，而為受判決人有利之判決者，即與上
    述所謂發現確實之新證據不合（最高法院100年度臺抗字第
    635號裁定意旨參照）。
三、經查：本件聲請人持其及王曉軒所錄製之錄音檔案作為聲請
    再審之新證據。惟其中王曉軒所錄製之錄音檔案，既經原確
    定判決法院於判決書內明確認定無證據能力（見原確定判決
    第4頁背面至第5頁正面），則顯然不符合前述於原確定判決
    法院判決前已經存在，為法院、當事人所不知，事後方行發
    見之「嶄新性」要件。另聲請人於聲請再審時提出之所謂告
    訴人之母之錄音，其上並未記載錄製日期，若此錄音係於原
    確定判決法院審理終結前已結存在，且如被告所稱係其錄製
    者，則顯不符合前述「嶄新性」要件中之「當事人所不知」
    、「事後方行發見」之要件；若此錄音係於原確定判決法院
    判決後始錄製者，自顯非原確定判決法院判決前「已經存在
    」之證據；況此等所謂證人事後之錄音陳述，其聲音究竟係
    何人之聲音，其所述是否可採，皆尚須經過調查程序決定取
    捨，更不符合前述「確實性」之要件。至於聲請人聲請傳訊
    證人即吳曉倩之父親及母親，因聲請傳訊證人，僅為調查證
    據之方法，並非原確定判決法院判決前已經存在之確實新證
    據，業見前述，聲請人以此部分為由，主張：依刑事訴訟法
    第420條第1項第6款之規定聲請再審云云，亦核與法定聲請
    再審要件不符。
四、綜上，本件聲請人所提聲請再審之理由，核與前揭法條所定
    之再審要件不符，核無理由，應予駁回。
據上論結，應依刑事訴訟法第434條第1項，裁定如主文。
中    華    民    國    100   年    11    月    29    日
                  刑事第七庭    審判長法  官  溫耀源
                                      法  官  朱瑞娟
                                      法  官  王復生
以上正本證明與原本無異。
不得抗告。
                                      書記官  陳靜雅
中    華    民    國   100    年    11    月    29    日